臺灣高等法院臺中分院刑事判決
111年度金上訴字第656號
上  訴  人  
即  被  告  閔俊賢



上列上訴人因加重詐欺等案件，不服臺灣臺中地方法院110年度
金訴字第968號中華民國111年1月26日第一審判決（起訴案號：
臺灣臺中地方檢察署110年度偵字第31318號），提起上訴，本院
判決如下：
    主  文
上訴駁回。
    事實及理由
一、本案審判範圍：參諸刑事訴訟法第348 條第3 項規定立法理
    由，宣告刑、數罪併罰所定之應執行刑、沒收，倘若符合該
    條項的規定，已得不隨同其犯罪事實，而單獨成為上訴之標
    的，且於上訴人明示僅就刑上訴時，第二審法院即不再就原
    審法院所認定之犯罪事實為審查，而應以原審法院所認定之
    犯罪事實，作為論認原審宣告刑、執行刑及沒收妥適與否的
    判斷基礎。上訴人即被告閔俊賢(下稱被告）於本院審理時
    表示：本案僅針對原審量刑過重上訴，量刑以外部分，沒有
    要上訴，撤回該部分之上訴等語，有本院審判筆錄及撤回上
    訴聲請書（本院卷第98、111頁)在卷可參，依前述說明，本
    院僅就原審判決量刑妥適與否進行審理，至於其他部分，則
    非本院審查範圍，先予指明。
二、本案據以審查量刑妥適與否之原審所認定犯罪事實、罪名
  ㈠犯罪事實：閔俊賢於110 年1 月間某日，基於參與犯罪組織
    犯意（所涉參與犯罪組織罪部分經另案起訴，不在本案起訴
    、審判範圍），加入真實姓名年籍均不詳通訊軟體LINE暱稱
    「Rich」、「Vivian Lan」等人（下分稱「Rich」、「Vivi
    an Lan」）所屬之3 人以上，以實施詐術為手段，具有持續
    性及牟利性之有結構性組織之詐欺取財犯罪集團組織，擔任
    收購人頭帳戶之取簿手角色，約定領取每本人頭帳戶存摺之
    報酬為新臺幣（下同）2,500元至3,000元，其並利用所有之
    OPPO廠牌行動電話1 支（內含行動電話門號0000－000000號
    晶片卡1 張；另案扣案中）作為聯繫使用。閔俊賢即先於11
    0 年2 月1 日下午5時許，在臺中市臺中火車站附近之「東
    協廣場」（舊稱「第一廣場」），將「Rich」事先交付之收
    購人頭帳戶款現金 5,000元交予范揚謙（所涉加重詐欺罪嫌
    ，另由臺灣新竹地方檢察署檢察官起訴)，向之收購范揚謙
    申設之第一商業銀行帳號00000000000 號帳戶（下稱系爭帳
    戶）之存摺及金融卡（含密碼）後，將系爭帳戶存摺及金融
    卡（含密碼）交予「Rich」轉交本案詐欺取財所屬成員用以
    供作詐欺取財。閔俊賢即與「Rich」、「Vivian Lan」暨本
    案詐欺集團其他不詳成員，共同意圖為自己不法所有之3 人
    以上共同詐欺取財、掩飾隱匿詐欺所得去向之一般洗錢犯意
    聯絡，分別為下列各行為：　　　　
  ⒈於109 年12月31日，由本案詐欺集團不詳成員先利用通訊軟體
    微信（Wechat）暱稱「意念」者之人傳送網路賽車博奕訊息
    予王雅音，向之佯稱：可帶領投資者下注網站獲利云云，致
    王雅音誤信為真，陷於錯誤，接續於110 年2月3日上午10時3
    8分、同年月4 日上午11時5 分、11時9分、11時10分，以網
    路銀行轉帳方式，各轉帳6 萬元、17萬元、5 萬元、1 萬元
    至系爭帳戶，上述款項隨即遭本案詐欺集團所屬成員提領而
    掩飾隱匿詐欺所得去向。
  ⒉於110 年1 月間某日，由本案詐欺集團不詳成員先利用通訊軟
    體LINE暱稱「李麒」傳送網路投資訊息予林姿君，向之佯稱
    ：可帶領投資者下注投資網站獲利云云，致林姿君誤信為真
    ，陷於錯誤，於同年2 月5 日中午12時43分，至新北市○○區○
    ○路○段00號鶯歌鳳鳴郵局，臨櫃匯款10萬元至系爭帳戶，上
    述款項隨即遭本案詐欺集團所屬成員提領而掩飾隱匿詐欺所
    得去向。
  ⒊於110 年1 月16日晚上8時許（起訴書誤載為110年1月14日晚
    上8時許），本案詐欺團不詳成員先利用通訊軟體LINE暱稱
    「面善」傳送網路博奕訊息予謝富華，並向之佯稱：可帶領
    投資者下注投資網站獲利云云，致謝富華誤信為真，陷於錯
    誤，接續於110 年2 月4 日上午11時5 分、11時6分，以網路
    銀行轉帳方式，各轉帳49,730 元、49,730元至系爭帳戶，
    上述款項隨即遭本案詐欺集團所屬成員提領而掩飾隱匿詐欺
    所得去向。
　　嗣經王雅音、林姿君、謝富華發覺受騙報警處理，始循線查
    悉上情。
　㈡所犯罪名：刑法第339 條之4 第1 項第2 款之三人以上共同
    詐欺取財罪（想像競合犯洗錢防制法第14條第1項之一般洗
    錢罪）。
三、關於是否有刑之減輕事由之說明　
　　洗錢防制法第16條第2項規定「犯前二條之罪，在偵查或審
    判中自白者，減輕其刑。」被告於本案審判時自白一般洗錢
    犯行，原應依上開規定減輕其刑，惟決定處斷刑時，被告既
    已從一重之三人以上共同犯詐欺取財罪處斷，因重罪並無法
    定減刑事由，參照最高法院108年度台上字第3563號判決意
    旨之法理，自無從再適用上開條項規定減刑，併予敘明。
四、上訴理由之論斷：
　㈠上訴意旨略以：原審判決雖稱於裁量法定刑時，合併評價輕 
    罪即洗錢防制法第16條第2項減刑規定，惟原審就本案犯罪
    事實各判處有期徒刑1年4月、1年2月、1年2月，顯然原審 
    於依刑法第57條規定量刑時，並未如同前述評價輕罪之減刑
    規定，顯有判決理由矛盾之當然違法；又被告祖母罹患極重
    度身心障礙，因家中經濟重擔及債務，一時失慮而罹刑章，
    然前並無刑事紀錄，犯後態度良好，且係於集團内聽從指揮
    行事，本案縱論以法定最輕刑度，仍屬過重，應依刑法第59
    條規定酌減並暫緩執行，始契合社會之法律感情等語，並提
    出戶口名簿、身心障礙證明、支付命令及工作證明等為證。
　㈡惟查：
　⒈原審關於量刑，業已載明：「參酌被告犯後於本院審判中始
    坦承犯行態度，另就一般洗錢犯行部分，於本院審理中自白
    ，已符合相關自白減刑規定情狀，並考量其僅居於聽從指示
    行事並代替核心份子涉險，相對於犯罪核心成員即實際策劃
    、分配任務、施用詐術、終局保有詐欺所得等情狀觀之，顯
    屬較為次要之功能性角色，暨其智識程度、家庭生活經濟狀
    況（詳見本院卷宗第135頁所示）等一切情狀」等語（原審
    判決第9頁），顯然已斟酌被告原有洗錢防制法第16條第2項
    減刑規定適用之情狀，上訴意旨徒以原審所量處刑度未符合
    期待，任意指摘原審未評價輕罪之減刑規定云云，並無可採
    。
　⒉刑法第59條之酌量減輕，必於犯罪另有特殊之原因與環境等
    ，在客觀上足以引起一般同情，認為即予宣告法定低度刑期
    尤嫌過重者，始有其適用；至於情節輕微，僅可為法定刑內
    從輕科刑之標準，不得據為酌量減輕之理由（最高法院28年
    上字第1064號、45年台上字第1165號、51年台上字第899號
    判決意旨參照）。近年詐騙集團盛行，屢造成被害人鉅額損
    失，嚴重破壞社會治安，此為立法嚴懲之理由，被告參與本
    案詐欺集團負責收購人頭帳戶之取簿手工作，圖以詐取財物
    方式牟取不法利益，主觀可非難性高，危害社會秩序甚鉅，
    其犯罪情狀，客觀上難認有何足以引起一般同情而顯可憫恕
    ，或科以最低度刑仍嫌過重之情形，並無情輕法重，顯可憫
    恕之情狀，無從依刑法第59條規定酌減其刑，被告以前詞主
    張其有情堪憫恕之處，顯屬誤會。又原判決就何以未依刑法
    第59條規定酌量減輕被告刑期之理由，雖未說明，惟此既屬
    法院得為自由裁量之事項，尚難指為違法，併予敘明。
　⒊原審判決已注意刑法第57條各款規定之適用，就其量刑詳為
    審酌並敘明理由，既未逾越法定刑度，復未濫用自由裁量之
    權限，所為量刑核無不當或違法，且無輕重失衡之情形，不
    得遽指為違法。本院衡酌被告本案所論處之加重詐欺犯行，
    最輕法定本刑為有期徒刑1 年，是原判決依上開被害人遭詐
    欺款項數額分別為29萬元、10萬元、10萬元及被告並未賠償
    任何被害人等情形，分別量處被告有期徒刑1 年4月、1年2
    月、1年2月(並敘明不予定應執行刑之理由)，核屬低度之宣
    告刑，並無上訴所指過重之情。
　⒋被告參與本案詐欺集團後所涉之加重詐欺等案件非僅本案，
    前經臺灣臺中地方法院以110年度金訴字第358號刑事判決判
    處應執行有期徒刑2年2月，上訴後經本院及最高法院均駁回
    上訴確定，有被告之前案紀錄表可參，是被告於5年內已因
    故意犯罪受有期徒刑之宣告確定，不符緩刑宣告之要件，其
    請求暫緩執行，亦屬無據。
　㈢綜上所述，被告以前揭情詞提起上訴，均無理由，應予駁回
    。
據上論斷，應依刑事訴訟法第368條，判決如主文。
本案經檢察官廖志國提起公訴，檢察官王清杰到庭執行職務。
中　　華　　民　　國　　111 　年　　5 　　月　　31　　日
            刑事第十庭     審判長法　官   陳  宏  卿
                                 法　官   簡  芳  潔
                                 法　官   林  美  玲
以上正本證明與原本無異。
如不服本判決應於收受送達後20日內向本院提出上訴書狀，其未
敘述上訴理由者，並得於提起上訴後20日內向本院補提理由書（
均須按他造當事人之人數附繕本）「切勿逕送上級法院」。因疫
情而遲誤不變期間，得向法院聲請回復原狀。
                                 書記官   趙  郁  涵
　　　　　　　　　　　　　　　　 
中　　華　　民　　國　　111 　年　　5 　　月　　31　　日